臺灣高等法院高雄分院刑事判決　　　　　　　　　九十一年度上訴字第一二五號
　　上　訴　人
　　即　被　告　乙○○
　　指定辯護人　本院公設辯護人　孫妙岑
右上訴人因重傷害案件，不服台灣屏東地方法院九十一年度訴字第二二號中華民國
九十一年六月七日第一審判決（起訴案號：台灣屏東地方法院檢察署九十一年度偵緝
字第二十八號），提起上訴，本院判決如左：
    主  文
原判決關於重傷害及其定應執行刑部分均撤銷。
乙○○傷害人之身體因而致重傷，累犯，處有期徒刑貳年陸月。
    事  實
一、乙○○曾因竊盜案件，經原審法院判處有期徒刑十月，於民國八十三年十二月二
    十日執行完畢，復因另案執行一部分，現正假釋中，猶不知悔改。乙○○於八十
    八年十一月十日凌晨一時許，在屏東縣枋山鄉楓港村楓港加油站前，因細故與甲
    ○○發生口角後，竟基於普通傷害之犯意，能預見如重擊他人之頭部，可能造成
    他人腦部受傷，導致身體重要機能毀敗之重傷害，竟仍出手毆打甲○○之頭部，
    並持尚未開瓶之易開罐飲料朝甲○○頭部丟擲，造成甲○○受有兩側硬腦膜下出
    血合併器質性精神病，失智而不能說話，只能發出無溝通意義之哼嘿聲，毀敗語
    能之重傷害，乙○○在有偵查犯罪權限之公務員尚未發覺行為人之前，即主動向
    屏東縣警察局枋寮分局楓港派出所自首，並接受裁判。
二、案經被告自首及甲○○之同居人黃翠享告發由臺灣高雄地方法院檢察署呈請臺灣
    高等法院高雄分院檢察署函轉台灣屏東地方法院檢察署檢察官偵查起訴。
    理  由
一、訊據上訴人即被告乙○○直承於八十八年十一月十日凌晨一時許，在屏東縣枋山
    鄉楓港村楓港加油站前，因細故與甲○○發生口角後，竟基於傷害之犯意，出手
    毆打甲○○之頭部，並持尚未開瓶之易開罐飲料朝甲○○頭部丟擲，造成甲○○
    受有兩側硬腦膜下出血合併器質性精神病之傷害，並在有偵查犯罪權限之公務員
    尚未發覺行為人之前，即主動向屏東縣警察局枋寮分局楓港派出所自首等情不諱
    。惟辯稱乙○○原即有病在身，其並無重傷害之故意，此項重傷害之結果，不能
    盡歸責於被告等語。
二、經查：
  (一)被告前揭各情，業經其於偵查中稱：「我拿手上沙士鋁罐子丟他的頭，他倒在地
    上，頭部流血，：：：：過二、三天我覺得過意不去，便去告訴警方是我打的，
    ：：：：：我打對方是捶打其頭部左右二側共有二、三下，再用鋁罐丟，打破他
    的頭，該沙士是整瓶未開之易開罐」等語（見台灣屏東地方法院檢察署八十九年
    度偵緝字第二八號偵查卷第二十六、二十七頁）；證人即枋寮分局楓港派出所警
    員孫進才於原審法院證稱：「當初接到民眾報案，我就到加油站現場，看到有一
    個人躺在那裡，：：：：問加油站員工都不肯說：：：：，我懷疑可能是別人打
    的，但是還不知道是誰打的之前，被告就主動到我們派出所來，告訴我們甲○○
    是他打的，時間地點都與事實相符」等語明確（見原審卷第五十二頁），並有阮
    綜合醫院病歷表、診斷證明書、枋寮醫院出院病歷摘要及被告書立之切結書各一
    份附卷可稽（見台灣屏東地方法院檢察署八十九年度偵字第二六一一號偵查卷第
    二十至四十七、四十九至六十五頁、台灣屏東地方法院檢察署八十九年度偵字第
    八二六五號偵查卷第十四頁）。復觀被害人甲○○所受傷勢，與被告所陳之毆打
    方式及毆打位置吻合，足認被告自白與事實相符，已足徵其出手打擊被害人，已
    具有傷害之犯意。惟被告與甲○○無怨無仇，一時因細故與甲○○發生口角後，
    即出手傷害他人，隨手以尚未開瓶之易開罐飲料丟擲，堪認其僅有普通傷害之故
    意。其以手打擊他人之頭部，及以尚未開瓶之易開罐飲料丟擲至被害人頭部，客
    觀上為常人所能預見可能導致被害人腦部嚴重損傷，並進而導致身體機能毀敗之
    結果，被告對此結果亦應有所預見，故其仍應負此結果加重犯之責任。
  (二)被害人甲○○原係因左下肢蜂窩性組織炎及糖尿病，於八十八年十月三十日住入
    高雄市立大同醫院，未因外傷就醫，於八十八年十一月九日出院，有高雄市立大
    同醫院九十一年二月二十五日高市大醫歷字第０七四二號函可按（見偵查卷第三
    八頁）。案發後，依枋寮醫院病歷摘要記載「甲○○於八十八年十一月十日上午
    一時五十五分入急診室，臉部裂傷大量失血，：：：：：同日上午八時三十分轉
    院」；另依阮綜合醫院病歷表記載：甲○○於八十八年一月十日急診，為頭部外
    傷，併雙側硬腦膜下出血等情。另據甲○○之同居人黃翠享於原審證稱：「甲○
    ○之前是有點遲鈍，但他自已可以騎車、講話、吃飯、上廁所等等，被打以後就
    什麼都不會了」等語（見原審卷第三八頁）；本院審理時，甲○○由其同居人黃
    翠享陪同到庭，經本院當庭勘驗，已無法為任何意思表示，不言不語，無法溝通
    ，僅左顧右盼傻笑；本院將被害人甲○○送阮綜合醫院鑑定，由該醫院身心內科
    門診評估被害人精神狀態後，認定被害人腦傷致硬腦膜下出血，已達失智之程度
    ，只能發出無溝通意義之哼嘿聲，且上揭症狀，與糖尿病及蜂窩性組織炎無關，
    有該醫院九十一年十月七日阮醫教字第九一二七０號函可按。足徵其先前能自理
    生活，被害人於遭被告重擊之前並無身心障礙之症狀，其兩側硬腦膜下出血合併
    器質性精神病，導致失智之程度，只能發出無溝通意義之哼嘿聲，不能言語之毀
    敗語能情狀，為被告傷害之結果。被告所辯被害人原有之痼疾，不能歸責於被告
    云云，但本件被害人之重傷害結果，與其糖尿病及蜂窩性組織炎之痼疾無關，如
    前鑑定所述，其上開所辯自不足採信。
三、按毀敗語能，謂之重傷，刑法第十條第四項第三款定有明文。經查被害人甲○○
    遭被告毆打致受有兩側硬腦膜下出血合併器質性精神病之傷害，達失智之程度，
    只能發出無溝通意義之哼嘿聲，不能言語，即喪失語能，已如前述，故被害人甲
    ○○所受頭部重擊因而導致失智，只能發出無溝通意義之哼嘿聲，不能言語，即
    喪失語能，屬語能毀敗之傷害，應屬刑法第十條第四項第三款所謂毀敗語能之重
    傷害。核被告乙○○所為，係犯刑法第二百七十七條第二項後段傷害致重傷害罪
    ，公訴人認係犯刑法第二百七十八條第一項之重傷害罪，自有未合，起訴法條應
    予變更。又被告曾因犯竊盜罪，經法院判處有期徒刑十月，而於八十三年十二月
    二十日執行完畢，有台灣屏東地方法院檢察署刑案資料查註紀錄表乙紙在卷可按
    ，其於五年內再犯有期徒刑以上刑之重傷害罪，為累犯，應依法加重其刑。被告
    對其所犯本件傷害致重傷害，於警方尚不知何人所為之前，即主動前往屏東縣警
    察局枋寮分局楓港派出所向警自首，經核與證人即枋寮分局楓港派出所警員孫進
    才結證之情節相符，應可採信，應依刑法第六十二條前段之規定，減輕其刑。被
    告同時有加重及減輕之事由，應依刑法第七十一條第一項規定之例先加後減。
四、原審為科刑之判決，固非無見，惟(一)本案係傷害致重傷，原審逕依重傷害論斷，
    自屬違誤。(二)被害人所受之重傷害結果，係刑法第十條第四項第三款之毀敗語能
    ，而非刑法第十條第四項第六款身體健康難治之重傷害，原判決認係刑法第十條
    第四項第六款身體健康難治之重傷害，亦有未當。被告上訴意旨指摘原判決不當
    ，尚非全無理由，應由本院撤銷改判，被告犯數罪，且已定應執行刑，此部分既
    因上訴而撤銷，原定之執行刑，亦應併予撤銷，爰審酌被告係累犯，有竊盜等多
    項前科，素行不良，其傷害他人之動機、手段、被害人甲○○身體受傷之程度，
    其於傷害甲○○後，尚能主動向警方自首，於偵、審中亦皆能坦承犯行，態度良
    好，惟尚未賠償被害人所受損害等一切情狀，量處如主文所示之刑。
五、被告另被訴竊盜部分，已經原審判決確定，不另論列，附此明。
據上論斷，應依刑事訴訟法第三百六十九條第一項前段、第三百六十四條、第二百九
十九條第一項前段、第三百條，刑法第二百七十七條第二項後段、第四十七條、第六
十二條前段，判決如主文。
本案經檢察官陳新慶到庭執行職務。
中    華    民    國     九十一     年       十       月     二十三     日
                              臺灣高等法院高雄分院刑事第四庭
                                  審判長法官  蕭權閔
                                        法官  陳吉雄
                                        法官  陳啟造
右正本證明與原本無異。
如不服本判決應於收受本判決後十日內向本院提出上訴書狀，其未述上訴理由者，
並得於提起上訴後十日內向本院補提理由書狀（均須按他造當事人之人數附繕本)「
切勿逕送上級法院」。
                                      書記官  白蘭
中    華    民    國     九十一     年       十       月     二十五     日
附錄本判決論罪科刑法條：
刑法第二百七十七條第二項後段
致重傷者，處三年以上、十年以下有期徒刑。
                                                                    Ａ
